【裁判字號】    95,上訴,22
【裁判日期】    950221
【裁判案由】    偽造文書等
【裁判全文】
臺灣高等法院刑事判決                  95年度上訴字第22號
上  訴  人
即  被  告  丙○○
上列上訴人因偽造文書案件，不服臺灣桃園地方法院94年度訴字
第1706號，中華民國94年11月11日第一審判決（起訴案號：臺灣
桃園地方法院檢察署94年度偵緝字第342號、移送併辦案號：同
署94年度偵字第14176號），提起上訴，本院判決如下：
    主  文
上訴駁回。
    事  實
一、丙○○前曾於民國80年間因竊盜、贓物二案件，依序經原審
    法院、臺灣士林地方法院，分別以80年度易字第1779號、80
    年度易字第1962號判決，各判處有期徒刑3年2月、1年6月確
    定後，接續執行至83年2月6日縮短刑期假釋出監。假釋期間
    內不知悔改，又於83年間因違反妨害兵役治罪條例、違反槍
    砲彈藥刀械管制條例二案件，經原審法院以84年度訴緝字第
    93號（合併84年度易緝字第110號）判決分別判處有期徒刑
    1年、8月，並定其應執行刑為有期徒刑1年6月，妨害兵役部
    分經上訴後，由本院以84年度上訴字第4650號判決駁回上訴
    而確定（違反槍砲彈藥刀械管制條例部分因未上訴而先確定
    ）。另於84年間，因竊盜、侵占遺失物二案件，經臺灣新竹
    地方法院以84年度易字第1039號判決，分別判處有期徒刑6
    月、罰金1千元確定。上揭違反妨害兵役治罪條例、違反槍
    砲彈藥刀械管制條例、竊盜三案件，嗣並由本院以85年度聲
    字第381號裁定定應執行刑為有期徒刑2年確定，並另案撤銷
    前揭假釋。再於85年間因竊盜、侵占等案件，經原審法院以
    85年度易字第459號判決判處有期徒刑3年8月、拘役50日、
    罰金500元確定。前開2年有期徒刑、3年8月有期徒刑部分，
    連同撤銷假釋後之殘刑2年4月7日，經送監接續執行至88年
    11月18日，再次假釋出監並交付保護管束在外，猶不知悔改
    。復於保護管束期間內之91年間因竊盜案件，再次由原審法
    院撤銷前開假釋，所餘殘刑3年6月又14日，尚未執行完畢（
    丙○○嗣經通緝到案後，於94年3月23日送監執行其殘刑，
    應至97年10月6日期滿，迄今尚未執行完畢，該竊盜案件則
    由原審法院以94年度易緝字第80號判決另行判處有期徒刑9
    月確定，均不構成累犯）。仍不知悔改：
  (一)丙○○基於意圖為自己不法所有之概括犯意，於92年9月間
    ，佯稱欲幫乙○購買桃園縣八德市○○街56號房屋及其下土
    地，致乙○不疑有他，分別於92年9月26日、92年9月30日在
    乙○位於桃園縣八德市○○街68之1號之住處，當面將發票
    人為大溪僑愛郵局，付款人為桃園郵局，發票日各為92年9
    月26日、92年9月30日，面額各為新台幣（下同）4萬元、22
    萬元之LO155351號、LO155356號支票各1張，交付予丙○○
    ，作為購置前開房地之用。丙○○詐得上開二張支票後，隨
    即透過不知情之女友劉瑞煖（由檢察官另為不起訴處分），
    自劉女帳戶將支票提示兌現，領取現金，所得款項計26萬元
    ，已悉數花用殆盡。嗣乙○發現有異，丙○○又避不見面，
    經乙○自行至郵局查察支票去向，發覺支票已經丙○○兌領
    後，始知受騙。
  (二)復承前意圖為自己不法所有之概括犯意，於93年1月間，在
    甲○○位於桃園縣八德市○○街60巷23號之住處，向甲○○
    誆稱：伊名「湯振業」，係退役少將，任職於行政院國軍退
    除役官兵輔導委員會（下簡稱退輔會），而退輔會在桃園縣
    八德市○○街19巷20弄15號、17號及56號之3棟房屋，因原
    住戶死亡，將予標售，每棟底價60萬元云云，使甲○○因此
    陷於錯誤，而向丙○○表示欲承購該3戶房屋，並與丙○○
    協議交付房屋頭款各28萬元、47萬元及25萬元。丙○○為取
    信甲○○，並基於行使偽造私文書之犯意，於93年1月間某
    日，在其位於桃園縣八德市僑興新村住處內，自行接續偽刻
    「行政院國軍退除役官兵」、「行政院國軍退除役輔導委員
    會桃園分會二等秘書張振發」及「桃園分會二等秘書張振發
    」印章各1枚，並按前揭協議內容製作3張收據，在收據上分
    別蓋用上開3枚偽刻之印章（每張收據上各蓋有「行政院國
    軍退除役官兵」印文3枚、「行政院國軍退除役輔導委員會
    桃園分會二等秘書張振發」印文1枚、「桃園分會二等秘書
    張振發」印文1枚），表示「張振發」本人代收上開3筆房屋
    款之意後，將上揭3枚偽刻之印章隨手丟棄，進而於93年2
    月3日，在甲○○上揭八德市○○街住處，向甲○○收受中
    國信託商業銀行桃園分行簽發付款，發票日均為93年2月3日
    ，面額依序為28萬元、47萬元及25萬元，票號各為BT000000
    0號、BT0000000號、BT0000000號之支票共3張後，將上開3
    張偽造收據交予甲○○，予以行使，而向甲○○詐得上開3
    張支票（合計100萬元），並足以生損害於甲○○、張振發
    及退輔會。得手後，丙○○將上開3張支票，透過其向真實
    姓名不詳之成年男子「博棟」所購得，戶名詹永和之00000
    00-0000000號郵局帳戶、00000000000號新竹國際商業銀行
    帳戶提示（詹永和已死亡），領取現金後，隨即避不見面，
    並將詐得款項花用一空。嗣甲○○發覺有異，向退輔會查詢
    結果，始知受騙。
二、案經桃園縣政府警察局八德分局移送臺灣桃園地方法院檢察
    署檢察官偵查起訴及移送併案，丙○○於原審準備程序自白
    犯罪，經原審裁定依簡式審判程序審理。
    理  由
一、上揭事實，業據被告於原審及本院審理時坦承不諱（原審卷
    第36頁、第46頁、第51頁，本院95年1月18日準備程序筆錄
    第2頁、95年2月7日審判程序筆錄第4至6頁），核與被害人
    乙○於警詢之指述、甲○○於警詢及偵查中之指述，證人即
    甲○○之妻史李菊英於偵查時之證述相符（見94偵14176號
    卷第6至8頁，94偵緝342卷第56頁、第77至78頁，93偵12520
    號卷第3頁反面），復有乙○交付被告之支票影本2張、甲○
    ○交予被告之支票影本3張、詹永和郵局帳戶之查詢帳戶最
    近交易資料1份、新竹國際商業銀行存摺支存對帳單1份、被
    告偽造之收據3張、法務部戶政役連結作業系統關於詹永和
    之個人除戶資料等件附卷（見94偵14176號卷第9至10頁，93
    偵12520號卷第23至29頁、第71頁）可稽，堪認被告之自白
    與事實相符。本案事證明確，被告犯行堪予認定，應依法論
    科。
二、按所謂公印，係指公務機關所用之印信，依印信條例第二條
    規定，分為國璽、印、關防、職章及圖記五種，其製發、使
    用，均有一定規定，而本件被告偽刻之「行政院國軍退除役
    官兵」、「行政院國軍退除役輔導委員會桃園分會二等秘書
    張振發」及「桃園分會二等秘書張振發」3枚印章，係一般
    之職名章，並非上開印信，故被告偽造者，仍屬普通印章，
    並非公印。又被告冒用「張振發」名義所偽造之3張收據，
    雖均蓋有上開偽造印章之印文，然該收據僅在表示「張振發
    」本人代收甲○○交付之3筆屋款之意，不能僅憑其名銜，
    即認定為「張振發」公務上製作之文書，從而，被告偽造
    本件三張收據，亦係偽造私文書，而非公文書。核被告丙○
    ○二次詐騙乙○、甲○○款項之所為，均係犯刑法第339條
    第1項之詐欺取財罪，至其虛構退輔會秘書張振發之名，偽
    造3張收款收據，交予甲○○之所為，則係犯同法第216條、
    第210條之行使偽造私文書罪。被告偽造3張收據，係利用同
    一機會，在同一地點接續實施，且係侵害同一社會法益，為
    接續犯，僅論以一罪，即為已足。被告偽刻3枚「張振發」
    名銜印章之行為，係其以「張振發」名義偽造收據之部分行
    為，其偽造該3張收據之低度行為，為行使之高度行為所吸
    收，均不另論罪。被告二次詐欺取財犯行，時間相隔不過數
    月，所犯又係構成要件相同之罪名，犯罪手法亦復相似，顯
    係基於概括犯意，而反覆為之，為連續犯，應依刑法第56條
    規定以一罪論，並加重其刑。被告所犯詐欺取財罪與行使偽
    造私文書罪二罪間，有方法結果之牽連關係，為牽連犯，應
    依刑法第55條規定，從一重之行使偽造私文書罪處斷。公訴
    人雖僅敘及被告偽造收據，詐騙甲○○款項之犯罪事實，未
    敘及被告詐騙乙○財物之犯行，惟該部分事實與已起訴部分
    之事實間，有連續犯裁判上一罪之關係，為起訴效力所及，
    本院自得併予審酌。
三、原審以被告罪證明確，依刑法第56條、第216條、第210條、
    第339條第1項、第55條、第219條，罰鍰提高標準條例第1條
    前段規定，並於審酌被告有事實欄所載之竊盜、贓物、侵占
    、違反妨害兵役治罪條例、違反槍砲彈藥刀械管制條例等多
    項前科，且屢有於假釋期間犯案而遭撤銷假釋之紀錄，有本
    院被告前案紀錄表附卷可稽，其前科累累，猶不知悔改，今
    又犯本件之罪，不論犯罪動機、目的，均無可取，甲○○、
    乙○遭被告詐騙之款項合計達126萬元，對該2名被害人及社
    會所生之危害，甚為嚴重，有嚴懲之必要，被告犯罪雖然坦
    承犯行，惟迄未與被害人和解，難認犯後態度良好等一切情
    狀，量處有期徒刑2年3月。復說明扣案之3張收據已歸甲○
    ○所有，非被告之物，不予沒收，惟收據上被告偽造之「行
    政院國軍退除役官兵」印文共9枚（每張3枚）、「行政院國
    軍退除役輔導委員會桃園分會二等秘書張振發」印文共3枚
    （每張1枚），及「桃園分會二等秘書張振發」印文共3枚（
    每張1枚），應依刑法第219條規定沒收。至被告偽造之3枚
    印章已經丟棄不復存在，此經其於檢察官偵查中陳明在卷（
    見94偵緝342號卷第72頁），亦無證據足資認定該3枚印章現
    尚存在，故不予沒收；另被告提示支票用之詹永和帳戶存摺
    、印章及提款卡雖屬其所有，惟並非直接供被告詐取支票所
    用之物，亦不予沒收。認事用法並無不當，量刑亦屬適當。
    被告上訴意旨雖以：已積極洽請家人與被害人和解，請求從
    輕量刑云云。然查：本件被告詐騙金額甚多，迄今僅對被害
    人之一乙○先行返還6萬元，甲○○部分，則未返還分文業
    據被告、乙○及甲○○於本院審理時供證一致（見本院95
    年2月7日審判程序筆錄），其上訴意旨所述，純屬虛妄，所
    請為無理由，自應予駁回。
據上論斷，應依刑事訴訟法第368條，判決如主文。
本案經檢察官謝英民到庭執行職務。
中    華    民    國    95    年    2    月    21    日
                  刑事第二庭審判長法  官  蔡國在
                                  法  官  王詠寰
                                  法  官  江振義
以上正本證明與原本無異。
如不服本判決，應於收受送達後十日內向本院提出上訴書狀，其
未敘述上訴之理由者並得於提起上訴後十日內向本院補提理由書
（均須按他造當事人之人數附繕本）。
                                  書記官  劉文美
中    華    民    國    95    年    2    月    21    日
附錄本案論罪科刑法條：
中華民國刑法第210條
偽造、變造私文書，足以生損害於公眾或他人者，處五年以下有
期徒刑。
中華民國刑法第216條
行使第210條至第215條之文書者，依偽造、變造文書或登載不實
事項或使登載不實事項之規定處斷。
中華民國刑法第339條
意圖為自己或第3人不法之所有，以詐術使人將本人或第3人之物
交付者，處五年以下有期徒刑、拘役或科或併科1000元以下罰金
。
以前項方法得財產上不法之利益或使第 3 人得之者，亦同。
前二項之未遂犯罰之。


司法院資訊處製作；財團法人民間司法改革基金會備份。
